【裁判字號】    98,交上易,338
【裁判日期】    980714
【裁判案由】    業務過失傷害
【裁判全文】
臺灣高等法院臺南分院刑事判決       98年度交上易字第338號
上  訴  人
即  被  告  甲○○
上列上訴人因業務過失傷害案件，不服臺灣臺南地方法院98年度
交易字第13號中華民國98年3月11日第一審判決（起訴案號：臺
灣臺南地方法院檢察署97年度偵字第16216號），提起上訴，本
院判決如下：
    主  文
上訴駁回。
    事  實
一、甲○○以機車載菜去巿場供應客戶，為以駕駛為其附隨業務
    之人，屬從事業務之人。於民國97年5月20日上午5時10分許
    ，騎駛車牌號碼ZWK-726號輕型機車載菜，於劃分快慢車道
    之臺南縣永康市○○○路由南向北行駛，本應注意慢車裝卸
    貨物應緊靠路邊，不得妨礙交通，且依當時狀況並無不能注
    意之情事，竟疏未注意，逕行將機車停放於同路174號前東
    側快車道上卸貨，卸貨完欲離開時，適有乙○○騎駛車牌號
    碼ZNU-202號輕型機車沿同路段同方向行經該處，甲○○因
    避煞不及與乙○○發生擦撞，致乙○○人車倒地，而受有右
    肩部鈍挫傷併肱骨近端粉碎性骨折、第一腰椎椎體壓迫性骨
    折等傷害。
二、案經乙○○訴由臺南縣警察局永康分局報請臺灣臺南地方法
    院檢察署檢察官偵查起訴。
    理  由
一、按被告以外之人於審判外之陳述，雖不符刑事訴訟法第159
    條之1至之4之規定，而經當事人於審判程序同意作為證據，
    法院審酌該言詞陳述或書面陳述作成時之情況，認為適當者
    ，亦得為證據，刑事訴訟法第159條之5第1項定有明文。查
    證人即告訴人乙○○於警詢、檢察官之證述，雖係被告以外
    之人於審判外之陳述，惟檢察官及被告於本院審判程序同意
    作為證據，且該等供述證據係由職司犯罪調查之警方及偵查
    之檢察官，依法定正當程序作成，查無顯不可信之情狀，本
    院審酌上情認屬適當，依上開規定，自得為證據。另道路交
    通事故現場圖、道路交通事故調查報告表(一)、(二)、現場照片
    、臺南縣警察局永康分局道路交通事故肇事人自首情形紀錄
    表、成功大學醫學院附設醫院所出具乙○○之診斷證明書等
    文書，經查該等文書並無何故意登載不實之顯不可信情況，
    依刑事訴訟法第159條之4各款之規定亦得採為證據，合先敘
    明。
二、訊據上訴人即被告甲○○對於上揭事實迭於原審偵審中坦承
    不諱，並承認有過失（見偵查卷第9頁、原審卷第29頁）被
    告於上訴本院另稱伊卸貨完騎機車離開要往前時，因前方停
    有一部廂型車，伊就停了下來，要等該廂型車開走，乙○○
    就騎機車自後方來擦撞到伊，並不否認伊係停車於快車道卸
    貨之事實，但稱因路邊均由攤販設攤占用等語（見本院卷第
    58、59頁），並經證人即告訴人乙○○於警詢及原審偵審中
    指訴在卷，證人乙○○並於本院結證稱「我當時是直行的，
    因為被告突然間迴轉，才會發生本案車禍」（見同院卷第46
    頁），即無被告所辯伊卸貨完騎機車離開要往前時，因前方
    停有一部廂型車，伊就停了下來，要等該廂型車開走，乙○
    ○就騎機車自後方來擦撞到伊等情事，此外復有臺南縣警察
    局永康分局道路交通事故現場圖、道路交通事故調查報告表
    (一)(二)、道路交通事故現場蒐證照片10幀及成功大學醫學院附
    設醫院出具之乙○○之診斷證明書等附卷可稽（參見警卷第
    16-18頁、第23頁、第29-33頁）。
三、按「顯有妨害他車通行之處所，不得停車」、「停車時應依
    車輛順行方向緊靠道路右側」，道路交通安全規則第112條
    第1項第9款、第2項前段分別定有明文。被告為汽車（包括
    機器腳踏車）駕駛人，自應注意及此。又本件事故發生當時
    天候晴、晨間、柏油路面乾燥、無缺陷、視距良好，有上揭
    道路交通事故調查報告表(一)在卷可參，被告並無不能注意之
    情事。然被告卻疏未注意前揭交通安全規則，於上揭時地騎
    乘輕型機車載菜卸貨，本應注意慢車裝卸貨物應緊靠路邊，
    不得妨礙交通，且依當時狀況並無不能注意之情事，竟疏未
    注意，逕行將機車停放於永康巿中華一路174號前東側快車
    道上卸貨，卸貨完欲離開時，適與乙○○騎乘自後駛來之機
    車擦撞，致乙○○人車倒地，而受有右肩部鈍挫傷併肱骨近
    端粉碎性骨折、第一腰椎椎體壓迫性骨折等傷害。被告就本
    件車禍之發生，顯有過失，洵可認定。查被告承認案發當時
    ，其係在市場載菜給客戶為業之人，則駕駛機車為其附隨業
    務，屬從事業務之人，核被告所為係犯刑法第284條第2項前
    段之業務過失傷害罪。被告於肇事後，在未有偵查犯罪職務
    之機關或公務員發覺其為犯罪人前，即向處理本件道路交通
    事故，尚不知肇事者為何人之臺南縣警察局永康分局交通事
    故處理小組警員供承其肇事犯罪，自首並接受裁判等情，有
    臺南縣警察局永康分局道路交通事故肇事人自首情形紀錄表
    一紙在卷可稽（見警卷第21頁），應依刑法第62條前段之規
    定減輕其刑。
四、原審審理結果，認被告罪證明確，因而適用刑事訴訟法第27
    3條之1第1項、第299條第1項前段、第310條之2、第454條，
    刑法第284條第2項前段、第62條前段、第41條第1項前段，
    刑法施行法第1條之1，並爰審酌被告之品性、生活狀況、智
    識程度、過失之情節及責任、告訴人乙○○因本件車禍所受
    傷害程度，被告迄未能與告訴人乙○○達成和解賠償損害，
    及犯罪後坦承犯行之態度等一切情狀，量處拘役50日並諭知
    易科罰金之折算標準。本院經核，原判決認事用法俱無不合
    ，量刑亦稱妥適。被告上訴並不否認伊係停車於快車道卸貨
    之事實，但辯稱路邊均由攤販設攤占用，伊不得已才在快車
    道上卸貨，於卸貨完欲離開時，因前方有廂型車擋住，伊騎
    機車停下來，係乙○○騎機車自後方來擦撞伊，伊無過失云
    云。但已經證人乙○○於本院結證稱「我當時是直行的，因
    為被告突然間迴轉，才會發生本案車禍」（見同院卷第46頁
    ），難認被告於本院所為上開之辯解為可採，況查依上開道
    路交通安全規則第112條第1項第9款、第2項前段之規定，於
    「顯有妨害他車通行之處所，不得停車」、「停車時應依車
    輛順行方向緊靠道路右側」，而被告已承認伊有停車於快車
    道卸貨之事實，嗣肇生本件車禍而致被害人乙○○受傷，其
    確有因過失致人受傷之事實已可認定，至於被害人未注意車
    前狀況而肇生本件車禍，就本件車禍之發生與有過失部分，
    乃係其雙方於本件車禍之民事損害賠償時如何過失相抵之問
    題，尚不能免除被告本案之刑責，另被告所稱肇事地點之路
    邊均由攤販設攤占用，伊不得已才在快車道上卸貨云云，縱
    係屬實，但查該路段應仍有不妨害他人通行之處所可供停車
    卸貨，被告不找尋可供不妨害他人通行之處所卸貨，其以便
    宜行事之心態在快車道上停車卸貨，難認其辯解為可採。從
    而本件上訴為無理由，應予駁回。
據上論斷，應依刑事訴訟法第368條，判決如主文。
本案經檢察官林炎昇到庭執行職務。
中    華    民    國    98    年    7     月    14    日
                  刑事第一庭    審判長法  官  黃崑宗
                                      法  官  夏金郎
                                      法  官  王明宏
以上正本證明與原本無異。
不得上訴。
                                      書記官  黃全忠
中    華    民    國    98    年    7     月    14    日
附錄本判決論罪科刑法條：
中華民國刑法第284條第1項、第2項：
因過失傷害人者，處6月以下有期徒刑、拘役或5百元以下罰金，
致重傷者，處1年以下有期徒刑、拘役或5百元以下罰金。
從事業務之人，因業務上之過失傷害人者，處1年以下有期徒刑
、拘役或1千元以下罰金，致重傷者，處3年以下有期徒刑、拘役
或2千元以下罰金。


司法院資訊處製作；財團法人民間司法改革基金會備份。
